【裁判字號】    98,易,453
【裁判日期】    981211
【裁判案由】    竊盜
【裁判全文】
臺灣士林地方法院刑事判決               98年度易字第453號
公  訴  人  臺灣士林地方法院檢察署檢察官
被      告  甲○○
選任辯護人  謝崇浯律師
上列被告因竊盜案件，經檢察官提起公訴（97年度偵字第12087
號），本院判決如下：
    主  文
甲○○無罪。
    理  由
一、公訴意旨略以：被告甲○○於民國97年5 月1 日下午11時左
    右，與其兒子一同至位於臺北市○○區○○路80號（應為中
    正路324 號之誤）乙○○所經營之7-11便利超商購買便當時
    ，竟貪圖小利而萌為自己不法所有之意圖，趁機竊取超商店
    內之喉糖1 盒，未經結帳即行離去，因認被告涉有刑法第32
    0 條第1 項之竊盜罪嫌。
二、按犯罪事實應依證據認定之，無證據不得認定犯罪事實；又
    不能證明被告犯罪者，應諭知無罪之判決，刑事訴訟法第15
    4條第2項、第301條第1項分別定有明文。次按認定不利於被
    告之事實，須依積極證據，苟積極證據不足為不利於被告事
    實之認定，即應為有利於被告之認定，更不必有何有利之證
    據，最高法院著有30年上字第816 號判例足資參照。再按「
    刑事訴訟法第一百五十六條第二項規定：被告或共犯之自白
    ，不得作為有罪判決之唯一證據，仍應調查其他必要之證據
    ，以察其是否與事實相符。立法旨意乃在防範被告或共犯自
    白之虛擬致與真實不符，故對自白在證據上之價值加以限制
    ，明定須藉補強證據以擔保其真實性。所謂補強證據，係指
    除該自白本身之外，其他足以證明該自白之犯罪事實確具有
    相當程度真實性之證據而言，雖所補強者，非以事實之全部
    為必要，但亦須因補強證據之質量，與自白之相互利用，足
    使犯罪事實獲得確信者，始足當之。」（最高法院97年度台
    上字第1011號判決要旨節錄參照）。又按，被害人之陳述如
    無瑕疵，且就其他方面調查又與事實相符，固足採為科刑之
    基礎，倘其陳述尚有瑕疵，則在未究明前，遽採為論罪科刑
    之根據，即難認為適法。所謂無瑕疵，係指被害人所為不利
    被告之陳述，與社會上之一般生活經驗或卷附其他客觀事證
    並無矛盾而言，至所謂就其他方面調查認與事實相符，非僅
    以所援用之旁證足以證明被害結果為已足，尤須綜合一切積
    極佐證，除認定被告確為加害人之外，在推理上無從另為其
    他合理原因之假設而言（最高法院95年度台上字第4802號判
    決要旨參照）。
三、本件公訴人認被告甲○○涉有前開罪嫌，係以被告甲○○之
    供述，告訴人乙○○之指訴、被告甲○○所書寫之自白書、
    和解書影本各1 份及告訴人乙○○店內監視器之翻拍畫面與
    關於翻拍畫面之偵查中勘驗筆錄為其主要依據。
四、訊據被告甲○○堅詞否認有何公訴意旨所指之竊盜犯行，並
    辯稱：97年5 月1 日當天，伊雖然有與兒子到告訴人乙○○
    所經營之便利超商內購買國民便當，但伊並無竊取喉糖1 盒
    之行為；事後，乙○○於97年7 月18日拿監視器翻拍畫面詢
    問伊是否為畫面中男子，伊雖然有承認畫面中男子係伊，惟
    伊並未承認有竊盜之行為。之後，伊雖然有與乙○○為和解
    之行為，並書寫自白書與和解書各1 份，但伊是因為想要息
    事寧人，並非承認有竊盜行為等語。被告之辯護人則另為被
    告辯以：(一)乙○○發現本案喉糖1 盒遭竊之過程，於警詢及
    偵查中均係陳稱：係另家便利超商之店員告知被告在另家便
    利超商內常有鬼鬼祟祟之動作，因而才調閱監視畫面而發覺
    等情，惟在鈞院98年8 月4 日準備程序中卻改稱：係因店員
    在當日晚間9 點多巡視貨架時，並未有商品短少之情形，惟
    晚間11點多盤點時發現有短少1 盒喉糖，因此其即調閱監視
    器畫面發覺該段時間內被告有經過該貨架及拿取商品之動作
    ，故監視器雖然沒有拍到被告手部及直接接觸物品之行為，
    但因只有被告有拿取該貨架商品之動作，所以認為是被告所
    竊取等語，足見認定被告有竊盜行為僅係乙○○主觀之臆測
    ，並非如乙○○先前於警詢及偵查中所陳：監視器有拍到。
    (二)依據卷內之監視器翻拍畫面並無任何畫面「直接」拍攝到
    ，被告有拿取該盒喉糖並放置於被告口袋或安全帽內之情節
    ，故自不得已被告事後有與告訴人和解之行為，即推論被告
    有竊盜之犯行。被告之所以會與告訴人和解，係因當日其子
    與其一同前往便利超商，害怕其子確有竊取該盒喉糖之行為
    而留下刑事前科紀錄。(三)卷內被告所書寫之自白書與和解書
    影本，性質上仍屬「被告審判外之自白」，故需與事實相符
    始能作不利被告之認定。上述自白書與和解書並非被告遭「
    當場」發現有竊盜行為而書寫，故所載之內容與事實不符，
    不能作為不利被告認定之證據等情。
五、經查：
  (一)被告甲○○固曾書寫自白書、和解書各1 份予證人即告訴人
    乙○○，惟此自白書與和解書內關於記載被告承認有在乙○
    ○店內拿取喉糖1 盒未結帳等語，性質仍屬被告於審判外之
    「自白」，故無補強證據足以擔保此自白之犯罪事實具有相
    當程度真實性者，自不得以此自白作為不利被告之認定，合
    先敘明。
  (二)關於本件自白書與和解書（見偵查卷第26、27頁）製作之過
    程，被告於本院審理中明確供稱：係乙○○拿一些和解書給
    伊看，裡面大部分的賠償金額都是5,000 元，但是乙○○不
    同意，伊又改8,000 元，乙○○還是不同意，乙○○就告訴
    伊，那些和解書最高是1 萬元賠償金額，如果上法院其會請
    求2 萬元以上，其就告訴伊折衷一個金額，所以伊就寫了15
    ,000 元 等語（見本院98年11月27日審判筆錄第15頁），核
    與證人即告訴人乙○○於本院審理中所陳：我確實有拿和解
    範本給被告看。被告來找我時我本來不願和解，是他一直要
    求和解，我才和解，我在金額上確實有故意刁難他，被告所
    陳述和解金額的形成過程大致正確，但我沒有脅迫他等情（
    見同上審判筆錄第16頁）相符，足見被告製作卷內所附之自
    白書與和解書時，雖未受到乙○○完全壓制其意思或受乙○
    ○之脅迫，尚可認為係出於被告之自由意思而為之，惟關於
    自白書與和解書之內容，被告既係參照乙○○所提出之「範
    本」以及依照乙○○所希望之金額始製作完成，則此自白書
    與和解書是否完全出自被告內心之意思，可否確認被告當時
    所書寫之內容係出自其本意而紀錄與事實相符之自白，即屬
    有疑。
  (三)再者，觀諸卷內所附97年5 月1 日下午11時9 分1 秒起至13
    分25秒止之乙○○便利超商內監視器之翻拍畫面（見偵卷第
    44至70頁），於下午11時10分14秒、15秒之翻拍畫面（見偵
    卷第58至60頁），固可見被告走向超商內之中央走道置物架
    ，並有彎腰取物之動作，惟因被告在做彎腰取物之動作時，
    有1 名身著白衣黑褲之女子擋住監視器之視線，故無法自翻
    拍畫面中看出被告係拿取何物品觀看，以及其拿取該物品後
    有無置放在其口袋或其他地方，是告訴人乙○○於警詢中雖
    以此部分之翻拍畫面用以指證被告有彎腰拿喉糖（見偵卷第
    24 頁） ，並在翻拍畫面旁註記「嫌犯正彎腰拿喉糖」等文
    字，然因告訴人乙○○此部分所據以指證被告之監視器翻拍
    畫面，客觀上並無法確認上情，是可否以此部分之翻拍畫面
    與告訴人之指訴作為不利於被告之認定，並認與被告之自白
    相符，亦屬有疑。
  (四)復次，關於本案之喉糖一盒遭竊，究竟如何發現乙節，證人
    即告訴人乙○○固於本院證稱：97年5 月1 日當天盤點發現
    店內有遭竊1 盒喉糖，發現後伊有看監視錄影帶，看到被告
    甲○○的畫面，就認為是被告；因為被告的住家離門市很近
    ，伊有天經過他店門口，看到被告很類似照片上的人，就有
    去問被告。又因為伊之便利超商失竊率很高，所以會針對常
    遺失的東西來列管，大的東西會放三樣，小的東西會放五樣
    ，店內門市人員會時常巡視看東西有無短少，一經發現會立
    刻把時間點記下，如果有空會馬上看監視器。本件就在超商
    店員發現物品短少後，伊立刻看監視錄影帶，該時段（即97
    年5 月1 日下五9 點至11點多），只有被告甲○○有靠近並
    拿取該物架失竊物品的情況等語明確（見本院98年11月27日
    審判筆錄第3 、4 頁），惟觀諸卷內乙○○店內97年5 月1
    日下午11時10分38秒之監視器翻拍畫面（見偵卷第62頁），
    當時正有1 名便利超商之店員經過便利超商內之中央貨架，
    並將與被告擦身而過，則若依照乙○○上述如何管理價值較
    高商品之流程，該名便利超商之店員，應係正在巡視價值較
    高之商品是否有無短少無訛；而再觀諸卷內乙○○店內97年
    5 月1 日下午11時10分43秒之監視器翻拍畫面（見偵卷第63
    頁），該名店員與被告擦身而過後，係前往旁邊走道與另一
    名店員交談，並無任何其他動作。準此，在該名店員與被告
    擦身而過後，既然當下並無任何發現有商品短少或其他異狀
    而有何其他動作，置放於便利超商內中央貨架之喉糖，是否
    在被告當時有彎腰取物動作後，而有發生短少之情形，即非
    無疑。
  (五)又告訴人乙○○於警詢中固另以其店內97年5 月1 日下午11
    時12分3 秒之監視器翻拍畫面（見偵卷第22頁），指證被告
    於結帳買完國民便當欲離開便利超商時，已將喉糖放入口袋
    ，並在該翻拍畫面旁註記此等文字，惟觀之卷內之翻拍畫面
    ，並無法看出被告褲子之口袋有無隆起，或有無物品置於其
    褲子口袋內，是告訴人此部分之指訴是否可採，是否與客觀
    事實全然相符，亦誠屬有疑。
  (六)綜合上述，本件除被告審判外之自白外，依照卷內現存之客
    觀證據及告訴人乙○○之指述，既仍存有告訴人所指訴之內
    容與其指訴所依憑翻拍畫面並不相符之瑕疵及上述疑點，參
    諸前揭之最高法院判決要旨，自難以告訴人所為與卷附其他
    客觀事證尚有矛盾之指訴，而僅以被告之自白為不利於被告
    之認定。
六、綜合前述，被告甲○○於審判外固有書寫自白書與和解書各
    1 份，而為承認犯罪事實之不利於己陳述，惟依照卷內現存
    證據，並無其他客觀無瑕疵之補強證據，足以擔保被告自白
    之任意性，是自不得單憑被告之自白，認定被告有為本件竊
    盜犯行。此外，復查無其他積極事證足認被告有何竊盜之犯
    行，依上開說明，既不能證明被告犯罪，自應為被告無罪之
    判決。
據上論斷，應依刑事訴訟法第301條第1項前段，判決如主文。
本案經檢察官王巧玲到庭執行職務
中    華    民    國    98    年    12    月    11    日
                  刑事第七庭法  官  吳志豪
以上正本證明與原本無異。
如不服本判決應於收受判決後10日內向本院提出上訴書狀。
                            書記官  陳芝箖
中    華    民    國    98    年    12    月    11    日


司法院資訊處製作；財團法人民間司法改革基金會備份。
